臺灣新竹地方法院刑事判決　　　　　　　　　　　　　　九十一年度交易字第三號
　　公　訴　人　臺灣新竹地方法院檢察署檢察官
　　被　　　告　丁○○
右列被告因過失傷害案件，經檢察官提起公訴（九十年度偵字第一八七四號），本院
判決如左：
    主  文
丁○○因過失傷害人致重傷，處有期徒刑肆月，如易科罰金，以參佰元折算壹日。
    事  實
一、丁○○無駕駛執照，竟於民國九十年二月八日凌晨五時四十五分許，未戴安全帽
    騎乘車號ＣＥＮ－九七六號重機車，沿新竹市○○路南往北方向行駛，行經新竹
    市○○路與民富街口時，本應注意車輛在未設有標誌之市區○○道上，時速不得
    超過三十公里；且應注意車前狀況，並隨時採取必要之安全措施；又汽車行近行
    人穿越道前，應減速慢行，而依當時天候晴，夜間有照明，道路舖設柏油，路面
    乾燥，無障礙物，視距良好等情形，客觀上並無不能注意之情事，其於行經上開
    路口時，竟未減速慢行，且疏未注意車前狀況，而以時速五十公里之速度超速行
    駛於經國路之慢車道上，適有吳如廷騎乘腳踏車欲由國華街西往東方向行駛，正
    穿越經國路與國華街之分隔島，丁○○因煞車不及，而在上開路口撞及吳如廷，
    致吳如廷人車倒地，使吳如廷受有右側硬腦膜下出血、右側腦挫傷併出血、腦部
    及四肢多處擦傷及呼吸衰竭等傷害。丁○○於本件車禍發生後，在未被有偵查犯
    罪職權之機關或公務員查知其為犯人前，即向前來處理之新竹市警察局第二分局
    警員丙○○坦承肇事，並表示願接受裁判之意。而吳如廷經送往行政院衛生署省
    立新竹醫院急救後，迄至九十一年三月五日回診時，仍意識不清，已達重大難治
    之傷害。
二、案經乙○○訴由臺灣新竹地方法院檢察署檢察官偵查起訴。
    理  由
一、訊據被告丁○○固不否認有於右揭時、地與被害人吳如廷發生撞及，惟矢口否認
    上開犯行，辯稱：伊未超速，且當時是被害人闖紅燈云云。經查：
（一）按行車速度，依標誌之規定，無標誌者，應依左列規定：一、在市區道路，時
      速不得超過四十公里；二、在市區○○道上，時速不得超過三十公里；九十年
      五月三十日修正前道路交通安全規則第九十三條第一項第一款、第二款定有明
      文。本件肇事路段係在新竹市○○路與國華街交岔路口，被告係由南往北行駛
      於經國路上，經國路係雙向二線道，設有快慢車道，該路段並無標誌，且肇事
      路段係設有行人穿越道之交岔路口，有道路交通事故調查報告表及肇事現場照
      片九幀附於臺灣新竹地方法院檢察署九十年度偵字第一八七四號偵查卷第十四
      至十七頁、第三十三至三十四頁可稽。被告於偵查中供稱，當時車速是四、五
      十公里等語（見上開偵查卷第二十三頁反面）；其於本院調查時亦供承：「（
      你當時的時速多少？）五十公里，我行駛在外側車道。」等語（見本院九十一
      年二月五日訊問筆錄）；「（你當時的時速多少？）五、六十公里。」、「（
      你一直都是用五、六十公里的速度在行駛？）是的。」等語（見本院九十一年
      七月二十三日訊問筆錄），是被告於事發當時係以五十公里左右之速度超速行
      駛於無標誌之慢車道上，且行經有行人穿越道之肇事路段，亦未減速慢行之事
      實，應堪認定。
（二）次按刑法上之過失，其過失行為與結果間，在客觀上有相當因果關係始得成立
      。而所謂相當因果關係，係指依經驗法則，綜合行為當時所存在之一初事實，
      為客觀之事後審查，認為在此一般情形下，有此環境，有此行為之同一條件均
      可發生同一結果者，則該條件即為發生結果之相當條件，行為與結果即有相當
      因果關係。本件被告有撞及被害人之事實，為被告所不否認，而其於本院調查
      時陳稱：「（你是已經過了經國路的路口才與被害人的車子發生撞及嗎？）我
      是已經過了經過路的斑馬線，在黃色的網狀線上發生撞及。」、「（你何時看
      到被害人的？）當時他在分隔島那邊，我的號誌綠燈，我以為他不會再往前行
      ，結果他往前行，我看到他得時候已經來不及就撞上他了。」等語（見本院九
      十一年五月二十一日訊問筆錄）；「（你當時有看到被害人為何不煞車？）我
      旁邊有一台小貨車要直行，等小貨車過去後，才看到被害人騎過來，所以煞車
      不及才撞上的。」等語（見本院九十一年七月二十三日訊問筆錄），是被告當
      時行駛在市區無標誌之慢車道上，而被害人倒地位置係在通過經國路斑馬線與
      國華路交岔路口之黃色網狀線上，而依卷附交通事故調查報告表上亦無煞車痕
      之跡證（見上開偵查卷第十四頁正面），而本件事故發生當時天候晴，夜間有
      照明，為市區○○道路○路面乾燥，無障礙物，且視距良好等情形，亦有上開
      道路交通調查故報告表在卷可憑，被告行經該處時，應可清楚觀察車前狀況，
      且可減速慢行，然其於被害人騎乘腳踏車穿越馬路時，竟未查覺，而於其已鄰
      近肇事路口時，始發現被害人正穿越馬路，致無法採取必要安全措施，而撞及
      被害人；又證人徐鳴鳳證稱，係在行近路口紅綠燈時看到被害人，紅綠燈距撞
      及點約五公尺左右等語（見本院九十一年七月三十一日審理筆錄），而依司法
      行政部所頒布之一般公路汽車煞車距、行車速度對照表觀之，時速三十公里左
      右之速度，其煞車距離在舖設瀝青、乾燥之道路上依舖設年限（新築至三年以
      上）係四點二公尺至五公尺，是倘被告能於行駛該處時依規定即在市區○○道
      上之時速為三十公里之限速行駛，隨時注意車前狀況，並減速慢行，則當可於
      被害人穿越馬路時及時發覺，並適時加以閃避或為其他必要之安全措施，而不
      致造成本件事故，是被告就本件事故之發生有過失，應可認定。
（三）按行車速度，依標誌之規定，無標誌者，應依左列規定：一、在市區道路，時
      速不得超過四十公里；二、在市區○○道上，時速不得超過三十公里；汽車行
      駛時，駕駛人應注意車前狀況，並隨時採取必要之安全措施；汽車近行人穿越
      道前，應減速慢行；九十年五月三十日修正前道路交通安全規則第九十三條第
      第一項第一款、第二款、第九十四條第三項、第一百零三條前段，分別定有明
      文（本件車禍係發生於九十年二月八日，應適用九十年五月三十日修正前之道
      路交通安全規則）。被告騎乘機車自應注意上開規定，且於肇事當時，客觀上
      並無被告不能注意之情事，業如前述，其竟疏未為注意，致撞及被害人，則該
      結果之發生，顯係被告可得避免或防止，其就本件交通事故之發生自有過失甚
      明，而其上開過失行為，致生被害人受有右側硬腦膜下出血、右側腦挫傷併出
      血、腦部及四肢多處擦傷及呼吸衰竭之傷害，有行政院衛生署住院診斷證明書
      在卷可稽（見上開偵查卷第五頁正面），而被害人經開刀急救後，其所受上開
      傷害認已符合重大難治之傷害，有行政院衛生署新竹醫院九十年九月二十八日
      新醫歷字第九００六九五四號函附卷可佐（見上開偵查卷第四十九頁正面），
      而經本院再次向行政院衛生署新竹醫院函詢被害人病況，經函覆稱，病患吳如
      廷於九十年二月八日因硬腦膜下血腫，神智不清（昏迷指數八－九分），當日
      行緊急開顱手術，於九十年二月九日復因顱內右前額腦內出血，再次行開顱手
      術清除血塊後於加護病房治療，一直處於昏迷狀態，九十年三月十三日行氣管
      開初術，九十年三月十四日轉至呼吸治療中心繼續治療。九十年三月十九日及
      九十年三月二十九日行硬腦膜下積水引流衛，九十年四月二十日行腦室引流術
      後於內科繼續治療及門診。病患於九十年五月二十三日於本院內科出院，出院
      時意識不清、右腦殼下凹、鼻胃管進食，氣切管呼吸及抽痰，長期臥床、無法
      起身、無法與人溝通。後續九十年六月七日、六月二十二日、七月九日、七月
      十九日、八月二日、八月二十日、．．．．九十一年一月二十五日、三月五日
      均回院複診，仍臥床中意識不清等情，有該院九十一年三月十八日新醫歷字第
      九一０一三三四函附於本院卷可憑，而被害人之女兒甲○○亦於本院審理時陳
      明其父親意識仍然不清等語（見本院九十一年七月三十一日審理筆錄），是被
      害人所受傷害，應認已達刑法第十條第一項第六款之重大難治之傷害。被告過
      失行為與被害人所受傷害間，有相當因果關係，應無疑義。
（四）至被告辯稱，當時係被害人闖越紅燈人一節，惟被告迄至本案辯論終結時為止
      ，並未提供車禍當時與伊同行友人之正確住居所於本院，而無法傳訊，另證人
      即被告之胞弟徐鳴鳳雖於本院審理時證稱，當時其等行進方向是綠燈，且本來
      就是綠燈行進中等語（見本院九十一年七月三十日審理筆錄），惟該證人與被
      告乃係親兄弟，其所為之證詞難免有維護被告之情，且被告於偵查中及本院調
      查時均未表示其胞弟徐鳴鳳有目睹被害人闖紅燈始造成本件車禍，證人丙○○
      於本院調查時亦證稱，當時除被告外，尚有被告的三個朋友在場等語（見本院
      九十一年二月五日訊問筆錄），是倘證人徐鳴鳳當時乃係乘坐於被告所騎乘機
      車之後座，則被告對此即易能舉證之情事，竟未於案發後隨即提出，而於距事
      發後已一年之久時始突然提出，實與常情有違，再被害人吳如廷現仍呈無意識
      狀態，亦無法與被告當庭對質，是本案車禍中，被害人是否有闖紅燈，尚難遽
      以上開證人之證詞而認定之，再本件經送臺灣省竹苗區車輛行車事故鑑定委員
      會鑑定，該會亦函覆稱，任何一方闖紅燈行駛，均可能造成相同之結果，因佐
      證資料不足，本案實無法判定何方闖紅燈等情，有臺灣省竹苗區車輛行車事故
      鑑定委員會九十年七月三十日竹鑑字第九００七七七號函在卷可參（見上開偵
      查卷第三十八頁）。且縱被害人在當時有闖紅燈之行為，惟此僅能作為民事上
      減輕或免除賠償之依據，仍無礙於被告過失責任之認定。被告上開所辯，尚不
      足採。
二、核被告所為，係犯刑法第二百八十四條第一項後段之過失傷害致重傷罪。查被告
    無駕駛執照，為被告自承在卷，則其仍駕車因而致人受傷，依法應負失傷害之責
    任，應依道路交通管理處罰條例第八十六條第一項之規定，加重其刑。另於犯罪
    未被發覺前，向該管公務員告知其犯罪，而不逃避接受裁判者，即與刑法第六十
    二條規定自首之條件相符。至於自首後對其罪事實有所主張或辯解，係被告辯護
    權之行使，不能據此一端即謂被告無接受裁判之意；最高法院八十四年度台上字
    第八二九號判決可資參照。被告於本件車禍發生後，在未被有偵查犯罪職權之機
    關或公務員查知其為犯人前，即向到現場之警員自承犯罪及表示願受裁判之意等
    情，業經新竹市警察局第二分局警員丙○○到庭證述明確（見本院九十一年二月
    五日訊問筆錄），足認被告已符合自首之要件，雖其於偵審程序中否認其有過失
    致死之犯行，惟依上開說明，應無解其所為自首之行為，而應依刑法第六十二條
    前段之規定減輕其刑，並依法先加後減之。爰審酌被告無駕駛執照，竟駕駛重機
    車行經肇事路段，所為上開駕駛行為之過失程度，因而造成被害人之危害，肇事
    後並未逃逸，犯後迄未與被害人家屬達成和解暨被告犯罪後態度等一切情狀，量
    處如主文所示之刑，並諭知易科罰金之折算標準，以資懲儆。
據上論斷，應依刑事訴訟法第二百九十九條第一項前段，道路交通安全處罰條例第八
十六條第一項，刑法第十一條前段、刑法第二百八十四條第一項後段、第六十二條前
段、第四十一條第一項前段，罰金罰鍰提高標準條第一條前段、第二條，判決如主文
。本案經檢察官林佳穎到庭執行職務。
中      華      民      國        九十一    年      八    月    十三    日
                              臺灣新竹地方法院交通法庭
                                  法  官  王  鳳  儀
右正本證明與原本無異。
如不服本判決，應於判決送達後十日內向本院提出上訴狀( 應附繕本 )，上訴於
臺灣高等法院。
                                  書記官  陳  進  楷
中      華      民      國        九十一    年      八    月    十四    日
附錄論罪科刑法條：
刑法第二百八十四條第一項後段：
因過失傷害人者，處六月以下有期徒刑、拘役或五百元以下罰金，致重傷者，處一年
以下有期徒刑、拘役或五百元以下罰金。
